【裁判字號】    92,訴,610
【裁判日期】    920502
【裁判案由】    偽造有價證券
【裁判全文】
臺灣高雄地方法院刑事判決                          九十二年度訴字第六一號
    公  訴  人  臺灣高雄地方法院檢察署檢察官
    被      告  丙○○
    指定辯護人  本院公設辯護人  乙○○
右列被告因偽造有價證券案件，經檢察官提起公訴（九十二年度調偵字第二五號），
本院判決如左：
    主  文
丙○○連續意圖供行使之用，而偽造有價證券，處有期徒刑參年貳月。偽造之本票貳
紙、偽造王秀鑾之署名、指印各壹枚、李平西之印文壹枚均沒收。
    事  實
一、丙○○於民國八十六年九月十日起至八十八年六月十日止，在其原位於高雄市前
    鎮區○○○路一百三十四巷九號住處自任會首召集合會，嗣於八十七年五月十日
    起至八十八年一月十日期間，因急需金錢週轉，竟基於為自己不法所有之概括犯
    意，先連續向其他會員偽稱甲○○（原名為李平西）、王秀鑾、蘇惠貞得標後，
    繼而又基於意圖供行使之用之概括犯意，在未徵得其合會會員甲○○、王秀鑾、
    蘇惠貞之同意，於高雄市前鎮區○○○路某家刻印店，委由不知情之人偽刻「李
    平西」、「蘇惠貞」、「王秀鑾」之印章各一枚，而在其上開住處，連續偽造(1)
    發票人為蘇惠貞、發票日為八十七年五月十日、金額新台幣（下同）三萬元、票
    號○四二三七九號本票一紙（偽蓋蘇惠貞印文一枚）(2)發票人王秀鑾、發票日為
    八十八年一月十日、金額三萬元、票號四二九一五四號本票一紙（偽造王秀鑾之
    署名、印文各一枚）；又在未記載發票日之(3)票號為二九八五八五號、面額三萬
    元、到期日八十七年九月十日之本票一紙上，偽造王秀鑾之署名、指印各一枚(4)
    票號二九八五七八號、面額三萬元、到期日八十七年九月十日之本票一紙上，偽
    造李平西之印文一枚後，將上開應記載事項完全及不完全各二張偽造之本票先後
    於前述期間行使交付予王秀鑾等活會會員，致使王秀鑾等會員陷於錯誤，而先後
    於不詳時間分別交付會款予丙○○，足生損害於甲○○、王秀鑾、蘇惠貞。嗣因
    合會止會後，王秀鑾、甲○○核對上開本票後始知上情。
二、案經甲○○向臺灣高雄地方法院檢察署檢察官告發後偵查起訴。
    理  由
一、右揭犯罪事實，業據被告丙○○於偵查及本院審理時坦承不諱，核與告發人甲○
    ○（即李平西）及證人王秀鑾於偵查中證述之情節相符，並有前開應記載事項完
    全偽造之本票二紙（詳偵卷第六、七頁）及未載發票日期二張之本票（詳偵卷第
    五、三九頁）及合會名單一份（詳偵卷第四頁）在卷可稽，足認被告之自白與事
    實相符而堪以採信，故本件事證明確，被告犯行洵堪認定。
二、按本票所載權利之發生移轉或行使，悉以本票之占有為要件，自屬有價證券，被
    告偽以合會會員得標，據以得標會員之名義偽造本票交付其他活會會員，收取會
    款，核其所為係犯刑法第二百零一條第一項（偽造上開(1)(2)之本票）、第三百三
    十九條第一項之罪。被告先後連續偽造印章、印文、署押（包括上開(3)(4)記載未
    完全之本票上之印文、署押）之行為，時間緊接，方法相同，顯係基於概括犯意
    為之，本應論以連續犯之一罪。惟前開偽造印章、印文、署押，為偽造本票之階
    段行為，而行使偽造有價證券之低度行為，復為高度之偽造行為所吸收，均不另
    論罪。其前後多次偽造有價證券及詐欺取財犯行，時間相接，方法相同，犯罪構
    成要件相同，均顯係基於概括之犯意，應以連續犯論以一罪，並加重其刑。而被
    告所犯上開二罪間有方法結果之牽連關係，應從一重之偽造有價證券罪論罪。公
    訴意旨漏未論及刑法第三百三十九條第一項之詐欺罪，尚有未洽，惟此部分與前
    揭有罪部分，具牽連犯之裁判上一罪關係，為起訴效力所及，本院自應併予審理
    。爰審酌被告因需資金週轉，即連續偽造他人本票，行為殊不足採，惟念其並無
    前科紀錄，素行良好，有臺灣高等法院被告全國前案紀錄表在卷可稽，且犯後坦
    承犯行，並與被害人甲○○達成和解，有高雄市前鎮區調解委員會調解書一份附
    卷足憑，惟尚未清償完畢，犯後態度尚稱良好等一切情狀，量處如主文所示之刑
    。至於被告偽造前開(1)(2)本票二紙（詳偵卷第六、七頁），不問屬於被告與否，
    均應依刑法第二百零五條之規定沒收；而該二紙偽造之本票上，另有被告偽造之
    蘇惠貞印文一枚及王秀鑾之署名、印文各一枚，已詳如前述，因該本票既經沒收
    ，前開本票上之印文二枚及署名一枚，爰不再另行諭知沒收。又被告偽刻李平西
    、蘇惠貞、王秀鑾之印章三枚，雖未扣案，然無證據足證業已滅失；而前述事實
    欄(3)(4)記載不完全本票上被告偽造之王秀鑾署名、指印各一枚及李平西之印文一
    枚，均應依刑法第二百十九條規定諭知沒收。至於前開(3)(4)二張記載不完全之本
    票，已非被告所有，自不得依刑法第三十八條之規定沒收，均附此敘明。
三、公訴意旨另認前開被告偽造(3)(4)漏載發票日之本票亦屬有價證券，就該二紙本票
    部分，亦屬連續偽造有價證券之犯行等語。惟按本票發票日依票據法第一百二十
    條之規定，係屬絕對應記載事項，漏未記載發票日者，依同法第十一條第一項前
    段規定，屬無效之本票，故被告偽造上開二張未記載發票日之本票，因欠缺有價
    證券應記載之內容，其偽造行為尚屬未遂，然刑法第二百零一條並無未遂犯之處
    罰規定，故上述尚未完成之偽造行為，則為刑法所不處罰之行為，僅能論以刑法
    第二百十七條第一項之偽造印文、署押罪，惟此部分之行為，與前揭有罪部分，
    具有連續犯裁判上一罪之關係，爰不另為無罪之諭知，併此敘明。
據上論斷，應依刑事訴訟法第二百九十九條第一項前段，刑法第五十六條、二百零一
條第一項、第三百三十九條第一項、第五十五條、第二百零五條、第二百十九條，罰
金罰鍰提高標準條例第一條前段，判決如主文。
本案經檢察官劉仲慧到庭執行職務。
中    華    民    國    九十二    年      五      月        二        日
                                  臺灣高雄地方法院刑事第二庭
              法  官    吳為平
右正本證明與原本無異。
如不服本判決，應於判決送達後十日內，向本院提出上訴狀。
                                      書記官    曾秀鳳
中    華    民    國    九十二    年      五      月        六        日
附錄論罪科刑法條：
中華民國刑法第二百零一條
意圖供行使之用，而偽造、變造公債票、公司股票或其他有價證券者，處三年以上十
年以下有期徒刑，得併科三千元以下罰金。
行使偽造、變造之公債票、公司股票或其他有價證券，或意圖供行使之用，而收集或
交付於人者，處一年以上七年以下有期徒刑，得併科三千元以下罰金。
中華民國刑法第三百三十九條
意圖為自己或第三人不法之所有，以詐術使人將本人或第三人之物交付者，處五年以
下有期徒刑、拘役或科或併科一千元以下罰金。
以前項方法得財產上不法之利益或使第三人得之者，亦同。
前二項之未遂犯罰之。


司法院資訊處製作；財團法人民間司法改革基金會備份。
